【裁判字號】    97,訴,1092
【裁判日期】    971230
【裁判案由】    清償借款
【裁判全文】
臺灣士林地方法院民事判決              97年度訴字第1092號
原      告  乙○○
訴訟代理人  陳雪萍律師
被      告  鴻運電子股份有限公司
                        13
                      統一編號.
法定代理人  丙○○
                        1
訴訟代理人  甲○○
                        13
            樊欣佩律師
上列當事人間清償借款事件，本院於民國97年12月16日言詞辯論
終結，判決如下：
    主  文
被告應給付原告新臺幣壹佰捌拾萬貳仟捌佰肆拾肆元及自民國
九十七年五月十四日起至清償日止，按週年利率百分之五計算之
利息。
訴訟費用由被告負擔。
本判決於原告以新臺幣陸拾壹萬元供擔保後，得假執行。被告如
為原告供擔保金新臺幣壹佰捌拾萬貳仟捌佰肆拾肆元後，得免
為假執行。
    事  實  及  理  由
一、原告起訴主張：
  (一)被告於民國94年12月26日與伊訂立承諾書（下稱系爭承諾書
    ），伊同意以其名義協助被告向附件所示之銀行借款，借得
    款項新臺幣（下同）200 萬元供被告使用，因此所生借款本
    金、利息、手續費等相關費用或損失，均由被告承擔。並約
    定借款期間自附件所示借款核撥日翌日起1 年，被告應於期
    間屆滿1 個月內清償全數借款。迄95年8 月7 日止，以伊名
    義為被告向附件所示銀行所借款項，尚餘183 萬2,844 元未
    清償。詎系爭承諾書所定清償期屆至後，屢經催討，未獲被
    告置理。爰依系爭承諾書請求返還上揭尚欠款項等情。並聲
    明：如主文第1 項所示；願供擔保請准告假執行。
  (二)伊於被告公司任職，並確實持有被告公司現金223 萬4,120
    元，惟否認兩造間就此有委任關係存在。上開款項原由訴外
    人黃光偉保管，嗣黃光偉離職，黃光偉才交付予伊，既非被
    告委由伊保管，兩造間即無委任關係存在，伊自無依被告指
    示處理之義務。況被告指示之內容係為迴避債務之清償，該
    指示亦非適法。被告依民法第544 條請求伊賠償損害，並就
    此與上揭伊依系爭承諾書對被告之債權為抵銷之抗辯自無理
    由。縱認兩造間確有委任關係存在，然伊已於95年8 月16日
    將上開款項全數存入被告設於臺北國際商業銀行之帳戶，且
    伊於匯款當時，不知該帳戶已遭被告債權人假扣押，又嗣該
    款項雖遭被告債權人執行殆盡，然被告之債務亦因而減少，
    被告並未因此而受有損害，被告自不得依民法第544 條規定
    請求伊賠償，更無從以此與伊對被告之上開債權抵銷。
二、被告則以：伊確委由原告以其名義向附件所示銀行借款200
    萬元，並訂立系爭承諾書，迄95年8 月7 日止，以原告名義
    為伊所借款項尚餘183 萬2,844 元未清償。然伊前曾委託原
    告保管公司現金223 萬4, 120元，該委任關係業於95年8 月
    9 日終止，原告未依伊之指示將該款項交予訴外人黃光偉，
    反將上開款項逕存入伊設於臺北國際商業銀行之帳戶，致遭
    伊之債權人執行殆盡，使伊受有損害，伊自得依民法第544
    條規定請求被告賠償，並就此與原告主張債權抵銷等語置辯
    。並聲明：(一)駁回原告之訴；(二)如受不利判決願供擔保請准
    宣告免假執行。
三、兩造不爭執之事實：
  (一)兩造於94年12月26日訂立系爭承諾書，約定原告為被告所需
    ，以其名義協助被告向附件所示銀行借款，以附件所示之條
    件借貸如附件所示之款項共200 萬元。被告同意自附件所示
    借款核撥日翌日起1 年，除經雙方另為約定外，被告應於期
    間屆滿1 個月內清償全數借款。至被告最後清償日95年8 月
    7 日止，原告尚欠附件所示銀行183 萬2,844 元未清償。
  (二)原告持有被告之現金223萬4,120元。
  (三)原告於95年8 月16日將223 萬4,120 元匯入被告設於臺北國
    際商業銀行之帳戶。
四、本件之爭點：(一)原告得否依系爭承諾書請求被告給付183 萬
    2,844 元？(二)被告得否依民法第544 條請求被告給付223 萬
    4,120 元？得否與上開(一)之債權抵銷？茲析述如下：
  (一)原告得否依系爭承諾書請求被告給付183萬2,844元？
    兩造於94年12月26日訂立系爭承諾書，約定原告為被告所
      需，以其名義協助被告向附件所示銀行借款，以附件所示
      之條件借貸如附件所示之款項共200 萬元。被告同意自附
      件所示借款核撥日翌日起1 年，除經雙方另為約定外，被
      告應於期間屆滿1 個月內清償全數借款。至被告最後清償
      日95年8 月7 日止，原告尚欠附件所示銀行183 萬2,844
      元，為兩造所不爭執之事實，已如上三之(一)所述。則依系
      爭承諾書之約定，被告應負責清償迄95年8 月7 日止，原
      告尚欠附件所示銀行之183 萬2,844 元。而依系爭承諾書
      之約定，被告既同意於附件所示借款核撥日翌日起1 年屆
      滿1 個月內清償全數借款，又原告以其名義向附件所示銀
      行所為附件所示之借款撥款日分別為95年1 月5 日、95年
      1 月6 日，則被告至遲於96年2 月7 日時即應返還上開尚
      欠款項183 萬2,844 元。
    至被告雖辯稱系爭承諾書之性質並非借貸而應類推適用委
      任關係云云，然原告既係依系爭承諾書為本件之請求，且
      依系爭承諾書之約定，原告可請求被告給付183 萬2,844
      元已如上述，則被告就此所辯系爭承諾書之性質即與原告
      是否得請求被告給付上開款項無涉，併此敘明。
  (二)被告得否依民法第544 條請求被告給付223 萬4,120 元？得
    否與上開(一)之債權抵銷？
    原告確曾持有被告之現金223 萬4,120 元，為兩造所不爭
      執之事實，已如上三之(二)所述，惟原告否認兩造間就此有
      委任關係，辯稱係訴外人黃光偉所交付云云。然觀諸黃光
      偉於原告另案所涉背信、侵占刑事案件偵查中證稱：其於
      95年7 月4 日離職時，將保管箱內之被告公司現金全數取
      出，在原告車上「交接」等情，有臺灣臺北地方法院檢察
      署96年度偵字第9717號不起訴處分書在卷可稽，佐以卷附
      兩造所不爭執之往來電子郵件、簡訊之內容，原告非僅知
      悉其所保管之款項係被告公司之現金，並數度依被告或被
      告授權之人指示處理，其間更因對該資金之運用而與被告
      公司負責人產生齟齬，堪認原告確自95年7 月4 日起受被
      告委任保管現金，原告上揭所辯兩造間就此無委任關係云
      云應不足採。
    按受任人因處理委任事務有過失，或因逾越權限之行為所
      生之損害，對於委任人應負賠償之責；二人互負債務，而
      其給付種類相同，並均屆清償期者，各得以其債務，與他
      方之債務，互為抵銷，民法第544 條、第334 條第1 項前
      段分別定有明文。經查，原告於95年8 月16日將223 萬4,
      120 元匯入被告設於臺北國際商業銀行之帳戶，有匯款單
      在卷為憑，且為兩造所不爭執之事實，已如上三之(三)所述
      ，則原告於95年8 月16日將其為被告所保管之現金餘額22
      3 萬4,120 元已全數返還被告即堪認定。縱認原告未依被
      告指示將上開款項交付訴外人黃光偉，致上開款項嗣遭被
      告債權人執行殆盡，然上開款項既係用以清償被告所欠之
      債務，以被告總體財產觀之，實難認被告因此受有損害。
      被告就其究因此受有何損害，既未能另行舉證以實其說，
      逕指其受有223 萬4,120 元之損害，自無足採。揆諸上揭
      規定，被告無從依民法544 條規定請求原告賠償損害，被
      告更無從據以與上揭原告對被告之債權為抵銷之抗辯。
五、綜上所述，原告於96年2 月間即得請求被告給付183 萬2,84
    4 元，被告對原告並無民法第544 條之賠償請求權，自無從
    與上開原告債權為抵銷。從而，原告請求被告給付183 萬2,
    844 元及自起訴狀繕本送達翌日即97年5 月14日起至清償日
    止，按週年利率5%計算之利息，為有理由，應予准許。
六、本件事實已臻明確，兩造其餘攻擊防禦方法及證據經予審酌
    ，於訴訟判決結果不生影響，爰不再逐一論述。
七、兩造陳明願供擔保請為宣告假執行或免為假執行，經核均與
    規定相符，爰分別酌定相當之擔保金額予以宣告。
八、據上論結，本件原告之訴為有理由，依民事訴訟法第78條、
    第390 條第2 項、第392 條第2項，判決如主文。
中    華    民    國    97    年    12    月    30    日
                  民事第二庭  法  官  方彬彬
以上正本證明與原本無異。
如對本判決上訴，應於判決送達後20日內向本院提出上訴狀。
中    華    民    國    97    年    12    月    31    日
                              書記官  王玉雙


司法院資訊處製作；財團法人民間司法改革基金會備份。
